臺灣臺中地方法院刑事判決　　　　　　 100年度簡上字第18號
上　訴　人
即　被　告　顏立中
　　　　　　顏立三
上列上訴人即被告等因竊盜等案件，不服本院沙鹿簡易庭99年度
沙簡字第626號民國99年11月30日第一審簡易判決（檢察官聲請
簡易判決處刑案號：99年度速偵字第3881號），提起上訴，本院
管轄之第二審合議庭判決如下︰
    主    文
原判決關於顏立中部分撤銷。
顏立中竊盜，處有期徒刑貳月，如易科罰金，以新臺幣壹仟元折
算壹日。緩刑貳年，緩刑期間付保護管束。
顏立三上訴駁回。緩刑貳年，緩刑期間付保護管束。
    犯罪事實
一、顏立中為顏立三之弟，其等二人分別為下列犯行：
  (一)顏立中意圖為自己不法之所有，基於竊盜之犯意，於民國99
    年8月間某日迄同年月12日17時30分間之某時，在臺中縣大
    甲鎮（現改制為臺中市大甲區，下均同）中山路1段961巷對
    面路邊，徒手竊取李門騫所有之車號TJJ-470號輕型機車1輛
    （下稱前開機車），得手後，顏立中將前開機車牽離現場，
    再於不詳時間，至不詳地點之鎖匙店打製鑰匙1把（下稱前
    開鑰匙）以發動前開機車，供己代步之用。
  (二)顏立三明知前開機車係其弟顏立中所竊得之贓車，竟基於收
    受贓物之犯意，於顏立中竊得前開機車後之某日，在其與顏
    立中共同居住、位於臺中市○○區○○路18巷2號之居處，
    收受前開機車供己代步之用，迄至後述為警查獲前之期間中
    ，顏立三並騎乘前開機車外出加油或打零工若干次。嗣於99
    年10月12日19時50分許，顏立中騎乘前開機車搭載顏立三，
    行經臺中縣外埔鄉○○路172號前之際，為警當場查獲其等
    二人騎乘之前開機車，係李門騫先前向警報案遭竊之機車，
    並扣得前開機車（已發還李門騫）及前開鑰匙，因而查悉上
    情。
二、案經臺中縣警察局（現改制為臺中市政府警察局）大甲分局
    報請臺灣臺中地方法院檢察署檢察官偵查起訴。
    理    由
一、證據能力之說明：
  (一)按刑事訴訟法有關傳聞法則及例外之規定（第159條至第159
    條之5），如條文已明定得為證據者（如第159條之1第1項）
    ，或依規定原則上有證據能力（如第159條之1第2項、第159
    條之4等規定），但當事人未抗辯其有例外否定證據能力之
    情形者，即無庸就其如何具有證據能力而為說明（參見最高
    法院97年度臺上字第1069號判決，亦同此旨）。次按被告以
    外之人於審判外之陳述，雖不符前四條之規定，而經當事人
    於審判程序同意作為證據，法院審酌該言詞陳述或書面陳述
    作成時之情況，認為適當者，亦得為證據。當事人、代理人
    或辯護人於法院調查證據時，知有第159條第1項不得為證據
    之情形，而未於言詞辯論終結前聲明異議者，視為有前項之
    同意，刑事訴訟法第159條之5定有明文。查檢察官及上訴人
    即被告（下稱被告）顏立中、顏立三對於本判決所引用之下
    列各項供述證據之證據能力，於本院準備程序時均表示無意
    見，且於法院調查證據時，知有刑事訴訟法第159條第1項不
    得為證據之情形，亦未於言詞辯論終結前聲明異議，茲審酌
    該等言詞陳述及書面作成時之情況，並無不宜作為證據之情
    事，依前開說明，均得作為證據，合先敘明。
  (二)次按除法律另有規定外，實施刑事訴訟程序之公務員因違背
    法定程序取得之證據，其有無證據能力之認定，應審酌人權
    保障及公共利益之均衡維護，刑事訴訟法第158條之4定有明
    文。惟本案所引用之非供述證據，並無證據證明係實施刑事
    訴訟程序之公務員違背法定程序所取得，自堪認均具有證據
    能力，附此敘明。
二、前揭犯罪事實，業據被告顏立中、顏立三均於警詢、偵查及
    本院準備程序時坦白承認，且據被告顏立三於本院審理時坦
    承不諱，核與被害人李門騫於警詢時之指訴情節大致相符。
    此外，並有警員白子明、劉万源之99年10月12日職務報告書
    、扣押筆錄、扣押物品目錄表、前開機車發還被害人李門騫
    之贓物認領保管單（記載發現遭竊時間為99年8月12日17時
    30分、向警報案時間為同日17時48分）各1件及採證照片2張
    附卷可證（見警卷3、11至17頁），足認被告二人之自白確
    與事實相符。是本案事證明確，被告二人前揭犯行，均堪認
    定，應依法論科。
三、論罪科刑：
  (一)核被告顏立中所為，係犯刑法第320條第1項之竊盜罪。核被
    告顏立三所為，係犯刑法第349條第1項之收受贓物罪。
  (二)上訴駁回部分：原審以被告顏立三之前揭收受贓物犯行，犯
    罪事證明確，並適用刑事訴訟法第449條第1項前段、第454
    條第2項及刑法第349條第1項、第41條第1項前段、刑法施行
    法第1條之1等規定，而參酌刑法第57條之各項量刑事由，於
    法定刑度內判處被告顏立三拘役35日，並諭知易科罰金之折
    算標準，其認事用法及量刑核無不合。被告顏立三以原審量
    刑過重，請求從輕量刑為由而提起上訴。惟按關於刑之量定
    ，係實體法上賦予法院得為自由裁量之事項，苟已斟酌刑法
    第57條各款所列情狀，而未逾越法定刑度，或濫用其權限，
    即不得任意指摘為違法（最高法院72年度臺上字第66 96 號
    、75年度臺上字第7033號判例、95年度臺上字第7315號、第
    73 64號判決均可參照）。且在同一犯罪事實與情節，如別
    無其他加重或減輕之原因，下級審法院量定之刑，亦無過重
    或失輕之不當情形，則上級審法院對下級審法院之職權行使
    ，原則上應予尊重（最高法院85年度臺上字第2446號判決參
    照）。原審參酌刑法第57條之各項量刑事由後，於法定刑度
    內量處被告顏立三拘役35日，並諭知易科罰金之折算標準，
    核無不合，已如前述。是被告顏立三以原審量刑過重為由提
    起上訴，為無理由，應駁回其上訴。
  (三)撤銷原審判決部分：原審以被告顏立中之前揭竊盜犯行，犯
    罪事證明確，予以論罪科刑，參酌刑法第57條之各項量刑事
    由，於法定刑度內判處被告顏立中有期徒刑2月，並諭知易
    科罰金之折算標準，固非無見。惟按行為人將所竊之物移入
    自己實力支配之下，其竊盜犯行即已既遂，至於行為人嗣後
    將竊得之物移置他處或繼續持用該竊得之物，乃狀態繼續，
    並非行為之繼續。被告顏立中係竊取前開機車得手後，再至
    已非行竊現場之他處即：不詳地點之鎖匙店打製前開鑰匙以
    發動前開機車，供己代步之用途乙節，已如前述，原審判決
    亦同此認定（詳原審判決事實及理由欄所引用檢察官聲請簡
    易判決處刑書之記載），足見扣案之前開鑰匙，非為被告顏
    立中遂行本案竊盜犯行所用或預備之物，且前開鑰匙亦非屬
    違禁物，原審判決此部分依刑法第38條第1項第2款之規定，
    就扣案之前開鑰匙於被告顏立中之主刑項下併予宣告沒收，
    自有未洽。被告顏立中以原審量刑過重，請求從輕量刑為由
    而提起上訴，雖無理由，惟原審判決就被告顏立中之竊盜犯
    行，既有前開可議之處，自屬無可維持，應由本院將原審判
    決就被告顏立中之部分予以撤銷改判。爰審酌被告顏立中貪
    圖一己私利而擅自竊取前開機車，自值非難，再兼衡酌被告
    顏立中犯後知能直承犯行，被害人亦已領回遭竊之前開機車
    ，犯罪情節尚非重大，及被告顏立中前曾因酒醉駕車之公共
    危險案件經法院判處拘役59日之刑事前科紀錄，有臺灣高等
    法院被告前案紀錄表在卷可按，暨其之智識程度、犯罪動機
    、手段、目的等一切情狀，量處如主文所示之刑，並諭知易
    科罰金之折算標準，以示懲儆。至扣案之前開鑰匙，係被告
    顏立中係竊得前開機車後，另行至鎖匙店打製之鑰匙，並非
    被告顏立中遂行本案竊盜犯行所用或預備之物，且非屬違禁
    物，有如前述。是扣案之前開鑰匙自無從宣告沒收，附此敘
    明。
  (四)查被告顏立中、顏立三均未曾因故意犯罪受有期徒刑以上刑
    之宣告，有臺灣高等法院被告前案紀錄表在卷可稽。茲念被
    告二人均因一時失慮，致罹刑章，且被告二人犯後均知醒悟
    並坦承犯行，本案之贓車亦已發還被害人，再衡酌被告二人
    均有慢性精神疾病（中度精神障礙）之人，有被告二人之身
    心障礙手冊影本各1紙及高雄市政府社會局100年3月16日高
    市四維社局障福字第1000021932號復本院函附被告二人之身
    心障礙鑑定表各1件在卷可按，被告二人經此偵審程序及科
    刑宣告之教訓，當知所警惕，信均無再犯之虞，本院認為就
    被告二人所宣告之刑均以暫不執行為適當，被告二人均併予
    宣告緩刑2年，並依刑法第93條第1項之規定，諭知被告二人
    於緩刑期間均付保護管束，由地方法院檢察署之觀護人予以
    適當之督促，期能使被告於保護管束期間，確切明瞭其行為
    所造成之損害，培養正確之法治觀念，以啟自新。
四、被告顏立中經合法傳喚，無正當理由於審判期日不到庭，爰
    依刑事訴訟法第455條之1第3項、第371條規定，不待其陳述
    ，逕行判決。
據上論斷，應依刑事訴訟法第455條之1第1項、第3項、第371條
、第368條、第369條第1項前段、第364條、第299條第1項前段，
刑法第320條第1項、第349條第1項、第41條第1項前段、第74條
第1項第1款、第93條第1項，刑法施行法第1條之1第1項、第2項
前段，判決如主文。
中    華    民    國   100    年    5     月    31    日
              刑事第十四庭  審判長法  官  林美玲
                                  法  官  黃裕仁
                                  法  官  何世全
以上正本證明與原本無異。
不得上訴。
                                  書記官  陳建分
中    華    民    國   100    年    5     月    31    日
附錄論罪科刑法條：
刑法第320條第1項
意圖為自己或第三人不法之所有，而竊取他人之動產者，為竊盜
罪，處5年以下有期徒刑、拘役或5百元以下罰金。
刑法第349條第1項
收受贓物者，處3年以下有期徒刑、拘役或5百元以下罰金。